臺灣基隆地方法院民事判決　　　　　　 94年度基簡字第598號
　　原　　　告　基隆市公共汽車管理處
　　法定代理人　戊○○
　　訴訟代理人　己○○
　　原　　　告　丁○○
　　被　　　告　甲○○
　　　　　　　　　　　　　　2.
　　被　　　告　廣欣通運股份有限公司
　　法定代理人　乙○○
　　訴訟代理人　丙○○
上開當事人間請求損害賠償事件，本院於中華民國94年11月24日
言詞辯論終結，判決如下：
    主    文
被告應連帶給付原告基隆市公共汽車管理處新台幣壹拾玖萬參仟
肆佰柒拾元，及自民國九十四年十月二十六日起至清償日止，按
年息百分之五計算之利息。
被告應連帶給付原告丁○○新台幣伍萬參佰零玖元，及自民國九
十四年十月二十六日起至清償日止，按年息百分之五計算之利息
。
原告其餘之訴駁回。
訴訟費用由被告連帶負擔八分之五、原告基隆市公共汽車管理處
負擔八分之二，餘由原告丁○○負擔。
本判決原告勝訴部分得假執行。
原告其餘假執行之聲請駁回。
    事實及理由
一、本件被告甲○○未於言詞辯論期日到場，核無民事訴訟法第
    386條各款所列情形，爰依原告之聲請，由其一造辯論而為
    判決。
二、原告起訴主張下列各情，並聲明：(1)被告應連帶給付原告基
    隆市公共汽車管理處新台幣（下同）322,200元，並自起訴
    狀繕本送達被告翌日起至清償日止，按週年利率百分之五計
    算之利息。(2)被告應連帶給付原告丁○○100,309元，並自
    起訴狀繕本送達被告翌日起至清償日止，按週年利率百分之
    五計算之利息。(3)願供擔保，請准宣告假執行。
（一）、本件被告甲○○係從事駕駛業務之人，並受僱於被告廣
        欣通運股份有限公司（下稱廣欣公司）。被告甲○○於
        民國94年5月8日晚間飲用酒類後仍駕駛車牌號碼KI-312
        號自曳引車往返基隆市西岸碼頭及環球貨櫃場執行運輸
        業務，嗣於翌日上午6時50分許，行經基隆市○○○路
        六合橋上時，本應注意汽車行駛時之車前狀況，並隨時
        採取必要之安全措施，及汽車應按車道行駛不得駛入來
        車道，竟因不勝酒力，疏於注意及此不慎撞擊對向車道
        由原告丁○○所駕駛屬原告基隆市公共汽車管理處所有
        之車牌號碼FJ-622號大客車，致原告丁○○受有前額撕
        裂傷及大小腿擦傷等傷害，並使屬原告基隆市公共汽車
        管理處所有之FJ-622大客車之車頭全毀，被告甲○○肇
        事後並逃逸，直至94年5月9日中午12時許始至基隆市警
        察局第三分局五堵派出所說明案情，而被告廣欣公司為
        被告甲○○之僱用人，為此依侵權行為之法律關係請求
        被告等負連帶賠償之責。
（二）、本件被告甲○○酒後駕車兼肇事逃逸已被判刑確定（本
        院94年度基簡字第252號判決），有關原告所受損害，
        說明如下：
    １、原告基隆市公共汽車管理處部分：因本件車禍致(1)伊所
        有之FJ-622號大客車車頭全毀，修理費用經估算為
        304,920元，自應由被告負連帶賠償責任，並請求被告
        應連帶給付遲延利息。(2)又因前開傷害原告丁○○須在
        家治療休養，期間計18日（自94年5月9日至26日），期
        間原告丁○○無法工作，然因係因公受傷，故原告基隆
        市公共汽車管理處，仍須支付丁○○請假期間之薪資共
        17,280元（每日960元，共計18日），亦應由被告連帶
        賠償。
    ２、原告丁○○部分：因本件車禍致(1)伊自付醫藥費309元
        ，(2)伊因車禍受有前額撕裂傷、右下肢撕裂傷、兩大腿
        瘀青，於事發當日接受急診作顏面及下肢撕裂傷縫合手
        術，94年5月16日拆除額面縫合，右下肢傷口未癒，被
        告甲○○不法侵害原告丁○○之身體，原告除於當時飽
        受驚，嗣後因肉體之傷害亦造成原告精神上之損害，故
        請求10萬元之精神上損害賠償。
三、被告廣欣公司則以：本件要找被告甲○○出來解決，但都找
    不到人，被告公司之資本額登記為三千萬元等語資為抗辯，
    並聲明：駁回原告之訴。被告甲○○，則未於言詞辯論期日
    到場，亦未提出準備書狀作何聲明或陳述。
四、經查，本件被告甲○○受僱於被告廣欣公司，從事駕駛業務
    ，其於94年5月8日晚間飲用酒類至不能安全駕駛動力交通工
    具之程度後，仍駕駛車牌號碼KI-312號自曳引車往返基隆市
    西岸碼頭及環球貨櫃場執行運輸業務，嗣於翌日上午6時50
    分許，行經基隆市○○○路六合橋上時，本應注意汽車行駛
    時之車前狀況，並隨時採取必要之安全措施，及汽車應按車
    道行駛不得駛入來車道，竟因不勝酒力，疏於注意及此，不
    慎撞擊對向車道由原告丁○○所駕駛屬原告基隆市公共汽車
    管理處所有之車牌號碼FJ-622號大客車，致原告丁○○受有
    前額撕裂傷及大小腿擦傷等傷害，並致原告基隆市公共汽車
    管理處所有之FJ-622大客車車頭全毀等情，為兩造所不爭執
    ，且據原告提出臺灣礦工醫院診斷證明書附卷第13頁為證，
    並有基隆市警察局交通隊道路交通事故調查報告表、談話紀
    錄表、補充資料表、現場照片22幀、呼氣酒精濃度測試單、
    基隆市警察局舉發違反道路交通管理事件通知單等件附臺灣
    基隆地方法院檢察署94年度偵字第1953號公共危險等案卷可
    稽，堪信為真實，據此，本件車禍肇因於被告甲○○之過失
    ，原告二人因被告甲○○之過失行為分別受有身體健康、財
    產權之損害，即足認定。
五、次按「因故意或過失，不法侵害他人之權利者，負損害賠償
    責任。」、又「汽車、機車或其他非依軌道行駛之動力車輛
    ，在使用中加損害於他人者，駕駛人應賠償因此所生之損害
    。」、「受僱人因執行職務，不法侵害他人之權利者，由僱
    用人與行為人連帶負損害賠償責任。」、民法第184條第1項
    前段、第188條第1項、第191條之2、分別定有明文。本事件
    之發生肇因於被告之過失行為，且存有相當因果關係，已如
    前述，則原告依上開規定主張被告應負連帶賠償責任，於法
    有據。
六、原告基隆市公共汽車管理處之損害賠償請求部分：
（一）受損客車回復原狀費用：按「負損害賠償責任者，除法律
      另有規定或契約另有訂定外，應回復他方損害發生前之原
      狀。因回復原狀而應給付金錢者，自損害發生時起，加給
      利息。第1項情形，債權人得請求支付回復原狀所必要之
      費用，以代回復原狀。」為民法第213條所明定，是債權
      人據上開規定可得請求者，乃回復原狀之費用，且以必要
      者為限。本件原告所有車輛之修理既以新零件更換被毀損
      之舊零件，則原告以估價單所示之修理費作為損害賠償之
      依據，自應將零件折舊部分予以扣除。而查，原告基隆市
      公共汽車管理處所有之車牌號碼FJ-622號大客車，係於86
      年4月出廠，於94年5月9日本件事故發生時，已使用8年1
      月等情，有原告提出之行車執照一紙在卷足憑，依營利事
      業所得稅查核準則第96條第8項規定：「固定資產提列折
      舊採用定率遞減法者，以一年為計算單位，其使用期間未
      滿一年者，按實際使用之月數相當於全年之比例計算之，
      不滿一月者，以一月計」之方法計算。再依行政院所頒固
      定資產耐用年數表及固定資產折舊率之規定，運輸業用客
      車之耐用年數為4年，依定率遞減法，每年折舊1000分之
      438。另財政部45年7月31日所公布之「固定資產折舊率表
      」附註（四）之說明，其最後一年之折舊額，加歷年折舊
      額累計總和不得超過該資產成本原額10分之9，是上開零
      件之折舊額應以10分之9為限，據此。本件原告修車零件
      費用扣除折舊後，所得請求之零件費用於10,770元（計算
      式：107,700元×（1－9/10）＝10,770元，）之範圍核屬
      正當，此外加計無庸折舊之工資182,700元，合計原告得
      請求之回復原狀費用為193,470元（計算式：182,700
      +10,770＝193,470元，元以下四捨五入）之範圍，洵屬有
      據，應予准許，逾此範圍之請求，則無理由，應予駁回。
（二）支付原告丁○○自94年5月9日至26日之薪資17,280元部分
      ：本件原告丁○○受僱於原告基隆市公共汽車管理處擔任
      駕駛員，二者間存有僱傭契約關係，有原告提出之員工請
      假單附卷第10頁足憑，從而，原告基隆市公共汽車管理處
      支付94年5月9日至26日之薪資17,280元予原告丁○○，係
      本於渠等僱傭契約關係而為，與本件車禍發生與否無涉（
      二者間並無因果關係），是原告主張上開17,280元之支出
      係因本件車禍所生之損害被告應負連帶賠償之責云云，自
      無可採。
七、原告丁○○之損害賠償請求部分：
（一）醫療費用部分：原告因系爭車禍支出醫療費用309元一節
      ，業據其提出臺灣礦工醫院門診收據二件附卷第9頁，且
      為被告廣欣公司所不爭執，洵堪信實，從而，原告丁○○
      主張被告應連帶賠償此部分之損害，即屬有據。
（二）精神慰撫金部分：經查，原告國中畢業，於本件事故發生
      時42歲，任職於基隆市公共汽車管理處，擔任駕駛員，因
      被告甲○○之過失傷害行為，致其受有前額撕裂傷、右下
      肢撕裂傷、兩大腿瘀青，須作作顏面及下肢撕裂傷縫合手
      術並修養，對其日常生活及工作均生影響，是原告主張：
      伊因此傷害心身受有痛苦，被告應賠償其非財產上損害等
      語，應屬可採。而本院審酌被告侵權行為之情狀、原告所
      受傷害情節，及原告於事發之時月收入近3萬元（原告所
      提薪資清冊附卷第12頁參照），無不動產；被告甲○○於
      本件事故發生時53歲，任職於基隆市公共汽車管理處，擔
      任駕駛員，職業為拖車司機（基隆市警察局第三分局查筆
      錄（第一次）、臺灣基隆地方法院檢察署94年5月9日訊問
      筆錄附94年度偵字第1953號案卷參照）、被告廣欣公司之
      登記資本額為3000萬元等兩造身份地位及經濟狀況，暨雙
      方迄今仍未達成和解等一切情狀，認原告丁○○得請求被
      告賠償之非財產上損害以5萬元為當。
八、綜上所述，本件原告本於侵權行為之法律關係，請求被告連
    帶賠償原告基隆市公共汽車管理處營業客車回復原狀費用
    193,470元、原告丁○○50,309元（含醫藥費用309元、精神
    慰撫金5萬元），及自起訴狀繕本送達翌日起（即94年10月
    26 日）至清償日止，按年息百分之五計算之法定遲延利息
    ，洵屬有據，均應予以准許；逾此範圍之請求，為無理由，
    應予駁回。
九、本判決原告勝訴部分係就民事訴訟法第427條訴訟適用簡易
    程序所為被告敗訴之判決，爰據同法第389條第1項第3款之
    規定依職權宣告假執行。至原告敗訴部分，其假執行之聲請
    即失所附麗，應予駁回。
中　　華　　民　　國　　94　　年　　12　　月　　6　　日
  　　　　　　　  臺灣基隆地方法院基隆簡易庭
                          法  官   周玫芳
以上正本係照原本作成。
對於本件判決如有不服，應於收受送達後20日內向本院提出上訴
書狀，上訴於本院合議庭，並按他造當事人之人數附具繕本。
中　　華　　民　　國　　94　　年　　12　　月　　7 　　日
                          書記官  吳長枝
